【裁判字號】    99,交聲,1069
【裁判日期】    990503
【裁判案由】    聲明異議
【裁判全文】
臺灣高雄地方法院交通事件裁定        99年度交聲字第1069號
原處分機關  交通部公路總局高雄區監理所
異  議  人
即受處分人  甲○○
上列異議人因違反道路交通管理處罰條例案件，對於交通部公路
總局高雄區監理所中華民國99年4 月8 日所為之處分（原處分案
號：高監自裁字第裁80－Z5A000173 號），聲明異議，本院裁定
如下：
    主  文
原處分撤銷。
甲○○汽車駕駛人，駕駛汽車經測試檢定酒精濃度超過規定標準
，處罰鍰新臺幣參萬肆仟伍佰元，並應吊扣普通小型車駕駛執照
壹年，及參加道路交通安全講習。
    理  由
一、原處分意旨略以：受處分人即異議人甲○○（下稱異議人）
    於民國99年4 月7 日駕駛其所有車號6629－XM號自用小客車
    ，經警當場攔檢並測得其呼氣酒精濃度達每公升0.47毫克，
    並掣單舉發，爰依道路交通管理處罰條例第35條第1 項第1
    款之規定，裁處罰鍰新臺幣（下同）3 萬4500元，吊扣普通
    大貨車駕駛執照12個月，並應參加道路交通安全講習等語。
二、聲明異議意旨係以：異議人於99年4 月7 日，因酒後駕駛自
    用小客車之行為，為警臨檢並開立罰單，因其工作需要用到
    普通大貨車駕照，然原處分機關要吊扣其普通大貨車駕照，
    倘若該駕照被吊扣，將影響其生計，為此聲明異議，請求撤
    銷原處分吊扣普通大貨車駕駛執照之處分等語。
三、按汽車駕駛人飲用酒類或其他類似物後，其吐氣所含酒精濃
    度超過每公升0.25毫克或血液中酒精濃度超過百分之0.05以
    上，不得駕車；又汽車駕駛人，駕駛汽車經測試檢定有酒精
    濃度超過規定標準者，處1 萬5000元以上6 萬元以下罰鍰，
    並當場移置保管該汽車及吊扣其駕駛執照1 年；又汽車駕駛
    人，有第35條第1 項規定之情形，應接受道路交通安全講習
    ，道路交通安全規則第114 條第2 款、道路交通管理處罰條
    例第35條第1 項第1 款、第24條第1 項第2 款分別定有明文
    。
四、經查：
（一）本件異議人於99年4 月7 日22時54分許，在國道1 號南下
      350 公里處，酒後駕駛上開自用小客車，經警測試檢定酒
      精濃度每公升0.47毫克，超過規定標準（0.25毫克），原
      處分機關因此裁處異議人罰鍰3 萬4500元，吊扣駕駛執照
      12個月，並應參加道路交通安全講習，因異議人於違規當
      時僅領有普通大貨車駕駛執照，並無普通小型車駕駛執照
      （按持有普通大貨車駕駛執照可駕駛普通小型車），原處
      分機關所吊扣者為其普通大貨車駕駛執照等情，為異議人
      所是認，並有內政部警政署國道公路警察局99年4 月7 日
      公警交字第Z5A000173 號舉發違反道路交通管理事件通知
      單、原處分機關上開違反道路交通管理事件裁決書、違反
      道路交通管理事件不服裁決聲明異議案件移送書、汽車駕
      照基本資料在卷可稽（見交聲卷第2 、6 ～8 頁），此部
      分之事實應堪認定。
（二）道路交通管理處罰條例第68條原規定：「汽車駕駛人，因
      違反本條例及道路交通安全規則之規定，受吊扣或吊銷駕
      駛執照處分時，吊扣或吊銷其持有各級車類之駕駛執照」
      。惟該規定業於94年12月14日修正，並於95年3 月1 日施
      行，修正後已刪除關於「吊扣」之文字，修正理由係以原
      條文將違規駕駛人所持有之各級車類駕駛執照一併吊扣或
      吊銷，失之過酷，影響人民工作及生活甚鉅，故刪除原條
      文關於「吊扣」之文字，亦即廢止「受吊扣駕駛執照處分
      時，吊扣其持有各級車類之駕駛執照」部分之規定。依修
      正後該條之規定，受吊扣駕駛執照處分時，僅得吊扣違規
      當時所駕車類之駕駛執照，而無吊扣其持有各級車類駕駛
      執照之法律依據。本件異議人既係駕駛普通小型車違反道
      路交通管理處罰條例第35條第1 項第1 款之規定，應受吊
      扣駕駛執照之處罰，則依同條例第68條之現行規定，僅能
      吊扣其普通小型車駕駛執照，縱使異議人違規當時僅領有
      普通大貨車駕駛執照，而未領有普通小型車駕駛執照，亦
      無轉而吊扣普通大貨車駕駛執照之法律依據。原處分機關
      逕行裁處吊扣異議人之普通大貨車駕駛執照，與道路交通
      管理處罰條例第68條規定不合，違反法律保留原則，自屬
      違法處分。另按行政行為採取方法所造成之損害，不得與
      欲達成目的之利益顯失均衡，行政程序法第7 條第3 款亦
      明揭行政處分所應遵循之比例原則。原處分機關於本件異
      議人酒後駕駛普通小型車違規之情形，逕為吊扣其普通大
      貨車駕駛執照之處分，雖可達成禁止異議人酒後駕駛普通
      小型車之目的，然亦同時造成剝奪異議人駕駛普通大貨車
      ，致影響其工作，生計因而陷入困境，所造成之損害與所
      欲達成目的之利益，顯然失衡，有違比例原則。
（三）本件異議人領有普通大貨車駕駛執照，其駕駛普通小型車
      違反道路交通管理處罰條例第35條第1 項第1 款之規定，
      自應限制其駕駛普通小型車之權利，而非限制其駕駛普通
      大貨車之權利，尚不得因異議人無較低等級之駕駛執照可
      供吊扣，即率爾吊扣較高等級之駕駛執照，故異議人上開
      交通違規行為，依法應吊扣者為普通小型車駕駛執照。
五、綜上所述，原處分關於吊扣異議人普通大貨車駕駛執照部分
    ，有違道路交通管理處罰條例第68條之規定，異議人聲明異
    議，為有理由，又因本件酒後駕車只有一個交通違規行為，
    而且有關其處罰效果之罰鍰、吊扣駕駛執照與參加道路交通
    安全講習等，與該交通違規行為是否存在均無從分離，從而
    ，應由本院將原處分上開違誤部分予以撤銷，另為裁定如主
    文第2 項所示之諭知。
六、依道路交通管理處罰條例第87條第2 項、第35條第1 項第1
    款、第24條第1 項第2 款，道路交通案件處理辦法第20條前
    段，裁定如主文。
中    華    民    國    99    年    5     月    3     日
                  交通法庭      法  官  王靖茹
以上正本，係照原本作成，證明與原本無異。
如不服本裁定應於送達後5日內向本院提出抗告狀。
中    華    民    國    99    年    5     月    3     日
                                書記官  陳鈺甯

司法院資訊處製作；財團法人民間司法改革基金會備份。
